臺灣宜蘭地方法院刑事判決　　　　　　 95年度交易緝字第2號
　　公　訴　人　臺灣宜蘭地方法院檢察署檢察官
　　被　　　告　己○○
　　　　　　　　　　　　號
上列被告因公共危險等案件，經檢察官提起公訴（94年度偵緝字
第21號）及移送併辦（94年度偵字第853號），本院判決如下：
    主  文
己○○服用酒類，不能安全駕駛動力交通工具而駕駛，處有期徒
刑貳月，如易科罰金，以銀元佰元即新臺幣玖佰元折算壹日；
又從事業務之人，因業務上之過失傷害人，處有期徒刑肆月，如
易科罰金，以銀元佰元即新臺幣玖佰元折算壹日。應執行有期
徒刑伍月，如易科罰金，以銀元佰元即新臺幣玖佰元折算壹日
。
    事  實
一、己○○以撿拾回收物為業，平日均駕駛車牌號碼Ｌ2—4155
    號自用小貨車用以載運回收物，係以駕駛為其附隨業務之人
    。其於民國93年5月22日下午2時許，在宜蘭縣員山鄉○○路
    土雞城飲用維士比酒2杯後，已達酒醉程度，而不能安全駕
    駛動力交通工具，竟仍駕駛上開自用小貨車沿宜蘭縣員山鄉
    ○○路往宜蘭市方向行駛，嗣於同日下午4時50分許行經上
    開路段21之6號前時，適有由戊○○所駕駛且於其駕駛座右
    方及後車斗分別搭載丙○○○及甲○○、乙○○○、丁○○○之車牌號碼ＩＳ—5569號自用小貨車自同向後方行駛而來
    。己○○本應注意汽車駕駛人飲酒後其吐氣所含酒精成分超
    過每公升0.25毫克以上者，不得駕車，且遇有轉向情況時，
    於左轉彎時應先顯示車輛前後之左邊方向燈光，而依當時天
    候晴、日間自然光線，路面乾燥、無缺陷及無障礙、視距良
    好，依其智識或能力均無不能注意之情事，詎其竟疏於注意
    ，而貿然直接左轉欲進入宜蘭縣員山鄉21之6號前之交岔路
    ，戊○○見狀即將其車身往對向車道閃避，然仍因閃避不及
    而與己○○所駕駛之自用小客車發生碰撞，戊○○所駕駛之
    自用小貨車亦因而駛落路旁田埂，致使戊○○受有臉部撕裂
    傷（2×2公分）、左手肘撕裂傷（4公分）之傷害、丙○○○受右胸挫傷之傷害、乙○○○受有左側肋骨多處骨折、右
    側肩岬骨骨折、左側鎖骨骨折、急性肺水腫、全身多處挫傷
    之傷害、丁○○○受有左肱骨骨折併肩關節脫臼、大腦內出
    血、右末端尺骨骨折之傷害、甲○○受有胸痛、脖子痛之傷
    害。己○○於肇事後，旋即留於現場，並於警員到達後，當
    場承認其為肇事者，並自願接受裁判。並於同日下午6時8分
    ，為警當場測得己○○飲酒後吐氣所含酒精成分仍高達每公
    升0.44毫克。
二、案經戊○○、丙○○○、甲○○、乙○○○、丁○○○訴由
    宜蘭縣警察局宜蘭分局報請臺灣宜蘭地方法院檢察署檢察官
    偵察起訴。。
    理  由
一、訊據被告己○○坦承於飲酒後，已不能安全駕駛動力交通工
    具，竟仍駕駛上開自用小貨車，而於上開時、地與告訴人戊○○駕駛之自用小貨車發生車禍等情不諱，惟關於車禍發生
    之原因否認其有過失，並辯稱：當時伊開車要回宜蘭市，雖
    自後照鏡看到告訴人戊○○過來，但伊車速很慢並無要左轉
    ，是告訴人戊○○從伊左側超車，兩車發生擦撞云云。經查
    ：
  (一)被告駕駛之車牌號碼Ｌ2—4155號自用小客車，於93年5月22
    日下午4時50分許在宜蘭縣員山鄉○○路21之6號前，與告訴
    人戊○○駕駛且於其駕駛座右方及後車斗分別搭載告訴人丙○○○及甲○○、乙○○○、丁○○○之之車牌號碼ＩＳ—
    5569號自用小貨車發生車禍，被告於車禍後於同日下午6時8
    分許經警測得其呼氣中警經濃度達每公升0.44毫克，業據被
    告自承在卷，並有宜蘭縣警察局宜蘭分局道路交通事故現場
    圖、道路交通事故調查報告表(一)、(二)、車禍現場照片14幀、
    酒精測定紀錄表等件在卷可稽。
  (二)關於被告駕駛行為是否具有過失一節，據告訴人戊○○於本
    院審理結證稱：伊沿粗坑路往宜蘭方向行駛，被告開車慢慢
    的，伊有打方向燈及按喇叭從被告左側超車，被告不知為何
    就轉過來，才會閃避不及撞上，當時伊車上載有4人及李子
    ，被告沒有打方向燈，就突然轉過來，伊煞車不及，伊右側
    車頭角撞到被告的車頭角，就翻下去等語（參見本院96年1
    月10日審判筆錄），及告訴人丙○○○於本院審理結證稱：
    車禍發生當時被告突然左轉，兩車車頭相撞，被告的車左側
    撞到我們車的右側。伊沒有看到被告左轉時有打方向燈等語
    （參見本院96年1月10日審判筆錄），依告訴人戊○○、丙○○○上開證述內容，車禍當時告訴人戊○○駕駛自用小貨
    車雖欲從被告之自用小貨車左側超車，惟被告於未打方向燈
    之際即貿然左轉，致兩車發生車禍。而依道路交通事故現場
    圖及現場照片所示，車禍後被告之自用小貨車停放於道路中
    央，車身橫跨道路中央分向線，車頭左側有撞擊後凹陷痕跡
    ，而告訴人戊○○駕駛之自用小貨車跌落路旁田埂，車頭右
    側有撞擊凹陷痕跡，顯見兩車車頭係於道路中央處發生碰撞
    ，參以被告案發後於警、偵訊中，均自承車禍當時欲左轉（
    參見93年5月22日警訊筆錄、94年1月12日偵訊筆錄），足認
    被告因係左轉致其駕駛之自用小貨車車頭左側與告訴人戊○○駕駛之自用小貨車車頭發生碰撞。按行車遇有轉向情況時
    ，於左轉彎時，應先顯示車輛前後之左邊方向燈光，道路交
    通安全規則第91條第3款定有明文，被告駕駛汽車自應注意
    上開規定，且依當時天候晴、日間自然光線，路面乾燥、無
    缺陷及無障礙、視距良好，並無不能注意之情事，被告自承
    於後照鏡中見到告訴人戊○○駕駛車輛自後方接近，詎其竟
    疏於注意，而於未顯示方向燈警示後方車輛即貿然直接左轉
    ，被告之駕駛行為顯有過失。
  (三)按汽車裝載時，於車廂以外不得載人，道路交通安全規則第
    77條第4款定有明文。本件告訴人戊○○違反規定於其自用
    小貨車之後車斗上搭載告訴人甲○○、乙○○○、丁○○○
    3人，致車禍後告訴人甲○○、乙○○○、丁○○○車禍時
    因無車廂之防護而受傷，雖告訴人戊○○就告訴人甲○○、
    乙○○○、丁○○○所受傷害亦有過失，但此仍無解被告過
    失責任之成立。
  (四)本件車禍後，告訴人戊○○受有臉部撕裂傷（2×2公分）、
    左手肘撕裂傷（4公分）之傷害、告訴人丙○○○受右胸挫
    傷之傷害、告訴人乙○○○受有左側肋骨多處骨折、右側肩
    岬骨骨折、左側鎖骨骨折、急性肺水腫、全身多處挫傷之傷
    害、告訴人丁○○○受有左肱骨骨折併肩關節脫臼、大腦內
    出血、右末端尺骨骨折之傷害、告訴人甲○○受有胸痛、脖
    子痛之傷害，有行政院衛生署宜蘭醫院診斷證明書2紙、財
    團法人蘭陽仁愛醫院診斷證明書1紙、財團法人羅許基金會
    羅東博愛醫院診斷證明書2紙附卷可證，則告訴人戊○○5人
    所受傷害結果與被告之過失駕駛行為間，顯有相當因果關係
    。
  (五)按汽車駕駛人於飲酒後，其吐氣所含酒精濃度超過每公升0.
    25毫克，不得駕駛，道路交通安全規則第114條第2款定有明
    文，被告於肇事後，經警測得其呼氣中酒精濃度為每公升0.
    44毫克。而飲酒後酒精會使人之自主神經系統產生亢奮與認
    知功能的暫時性缺損，且酒後駕車之駕駛人對於移動景物的
    追蹤能力、經強光照射後恢復視力、監視四周之注意力，均
    較平時缺乏，而依被告肇事當時之客觀情狀，並無不能注意
    之情事，被告雖見告訴人戊○○駕駛車輛自後方行駛而來，
    卻未能注意即貿然左轉，顯見被告肇事當時確係酒後導致注
    意力無法集中，對於交通號誌或指揮之遵守能力已有欠缺，
    已達酒醉後不能安全駕駛動力交通工具之程度堪予認定。綜
    上所陳，本件事證明確，被告酒醉駕車及過失傷害犯行至堪
    認定，應依法論科。
二、被告行為後，刑法業於94年2月2日修正公布，於95年7月1日
    施行。依修正後刑法第2條第1項規定「行為後法律有變更者
    ，適用行為時之法律。但行為後之法律有利於行為人者，適
    用最有利於行為人之法律」。該條係規範行為後法律變更所
    生新舊法比較適用之準據法，其本身無關行為可罰性要件之
    變更，是於刑法修正施行後，應適用該條之規定，為「從舊
    從新」之比較。又該條所稱「法律有變更」，指行為時與裁
    判時之刑罰法律，關於刑罰權規範事項（特別指刑罰權形成
    規範、成罪規範、科刑規範）互有不同內容之規範而言。再
    於比較時應就罪刑有關之共犯、未遂犯、想像競合犯、牽連
    犯、連續犯、結合犯以及累犯加重、自首減輕暨其他法定加
    減原因（如身分加減）與加減比例等一切情形，本於統一性
    及整體性原則，綜其全部罪刑之結果而為比較。本件關於新
    舊法比較適用之說明如下：
  (一)上開2罪罰金刑之下限，依修正前刑法第33條第5款規定：「
    主刑之種類如左：五、罰金，一元以上。」換算成新臺幣為
    3 元，修正後刑法第33第5款規定為：「主刑之種類如下：
    五、罰金，新臺幣一千元以上，以百元計算之。」是依修正
    後刑法第33條第5款規定，就罰金刑之下限有所提高，則修
    正後之規定，並非較有利於被告。
  (二)被告行為時之刑法第62條前段規定：「對於未發覺之罪自首
    而受裁判者，應減輕其刑。」惟該條於95年7月1日修正公布
    施行後，已改為「得減輕其刑」。比較修正前後之規定，修
    正後之規定並未較有利於被告。
  (三)被告行為時之刑法第41條第1項前段規定：「犯最重本刑為
    五年以下有期徒刑以下之刑之罪，而受六個月以下有期徒刑
    或拘役之宣告，因身體、教育、職業、家庭之關係或其他正
    當事由，執行顯有困難者，得以一元以上三元以下折算一日
    ，易科罰金。」又被告行為時之易科罰金折算標準，修正前
    罰金罰鍰提高標準條例第2條前段（現已刪除）規定，就其
    原定數額提高為100倍折算1日，則本件被告行為時之易科罰
    金折算標準，應以銀元300元折算1日，經折算為新臺幣後，
    應以新臺幣900元折算為1日。惟95年7月1日修正公布施行之
    刑法第41條第1項前段則規定：「犯最重本刑為五年以下有
    期徒刑以下之刑之罪，而受六個月以下有期徒刑或拘役之宣
    告者，得以新臺幣一千元、二千元或三千元折算一日，易科
    罰金。」比較修正前後之易科罰金折算標準，修正後之規定
    ，並非較有利於被告。
　(四)被告於行為時之刑法第55條前段規定：「一行為而觸犯數罪
  　名．．．，從一重處斷。」惟修正後刑法第55條則規定：「
    一行為而觸犯數罪名者，從一重處斷。但不得科以較輕罪名
    所定最輕本刑以下之刑。」該項但書之增列，係科刑之限制
    ，為法理之明文化，非屬法律之變更，不生新舊法比較之問
    題。
  (五)被告行為時之刑法第51條規定：「數罪併罰，分別宣告其罪
    之刑，依左列各款定其應執行者：」其中第5款規定：「宣
    告多數有期徒刑者，於各刑中之最長期以上，各刑合併之刑
    期以下，定其刑期。但不得逾20年。」惟95年7月1日修正公
    布施行之刑法第51條第5款則規定：「宣告多數有期徒刑者
    ，於各刑中之最長期以上，各刑合併之刑期以下，定其刑期
    。但不得逾30年。」比較結果，修正後刑法並非較有利於行
    為人。
  (六)本件綜合上揭新舊刑法比較之結果，並本於統一性及整體性
    原則，新修正之刑法並未較有利於被告，爰一體適用修正前
    之刑法。
三、被告以撿拾回收物為業，駕駛車牌號碼Ｌ2—4155號自用小
    貨車用以載運回收物，係以駕駛為其附隨業務之人，業據被
    告自承在卷，核其所為，係犯刑法第185條之3公共危險罪、
    同法第284條第2項前段業務過失傷害罪。被告以一駕車行為
    ，同時致告訴人戊○○5人受傷，為想像競合犯，應依修正
    前刑法第55條前段規定從一重論處。被告於事故當時因酒醉
    駕車致人受傷，依法應負刑事責任，就被告所犯業務過失傷
    害部分，應依道路交通管理處罰條例第86條第1項規定加重
    其刑，惟被告所犯前開業務過失傷害罪部分，於有偵查犯罪
    之公務人員到場時，自動向警承認為肇事者，自首並表示願
    意接受裁判，業據證人即警員朱正義證述在卷（參見本院93
    年7月13日偵訊筆錄），應依修正前刑法第62條前段自首之
    規定減輕其刑，又被告所涉業務過失傷害罪部分，同時有前
    開加重及減輕之事由，應依刑法第71條第1項規定先加後減
    之。被告所犯上開公共危險罪與業務過失傷害罪2罪間，犯
    意各別，構成要件互殊，應予分論併罰。檢察官移送併案審
    理部分（94年度偵字第853號）與已起訴之事實為同一犯罪
    事實，本院自得併予審理，附此敘明。爰審酌被告於飲酒後
    ，已達不能安全駕駛動力交通工具，竟仍駕駛自用小貨車，
    並因過失致他人受傷，顯見被告對於交通安全規則之漠視，
    而對於道路交通造成莫大之危險，依其犯罪之過失程度、手
    段、犯罪所生之損害，及犯罪後迄今仍未與被害人達成民事
    和解等一切情狀，就上開2罪分別量處如主文所示之刑，並
    定其應執行之刑，及諭知易科罰金之折算標準，以示懲儆。
據上論斷，應依刑事訴訟法第299條第1項前段，道路交通管理處
罰條例第86條第1項，刑法第2條第1項前段、第185條之3、第284
條第2項前段、修正前刑法第55條、第62條前段、第41條第1項前
段、第51條第5款，刑法施行法第1條之1、修正前罰金罰鍰提高
標準條例第2條，判決如主文。
本案經檢察官吳廣莉到庭執行職務。
中　　華　　民　　國　　96　　年　　1 　　月　　24　　日
                  刑事第四庭  審判長法  官  謝佩玲
                                    法　官  蘇錦秀
                                    法　官  辜漢忠
以上正本證明與原本無異。
如不服本判決應於收受本判決後10日內向本院提出上訴書狀，其
未敘述上訴理由者，並得於提起上訴後10日內向本院補提理由書
狀(均須按他造當事人之人數附繕本)「切勿逕送上級法院」。
                                    書記官  許麗汝
中　　華　　民　　國　　96　　年　　1 　　月　　25　　日
附錄本案論罪科刑法條全文
刑法第185條之3
服用毒品、麻醉藥品、酒類或其他相類之物，不能安全駕駛動力
交通工具而駕駛者，處一年以下有期徒刑、拘役或三萬元以下罰
金。
刑法第284條第2項前段
從事業務之人，因業務上之過失傷害人者，處一年以下有期徒刑
、拘役或一千元以下罰金。
